【裁判字號】    97,訴,804
【裁判日期】    980113
【裁判案由】    證券投資信託及顧問法
【裁判全文】
臺灣臺北地方法院刑事判決               97年度訴字第804號
公  訴  人  臺灣臺北地方法院檢察署檢察官
被      告  甲○○
選任辯護人  劉祥墩律師
            吳佩真律師
            姚宗樸律師
上列被告因違反證券投資信託及顧問法案件，經檢察官提起公訴
（97年度偵字第5776號），被告就被訴事實為有罪之陳述，本院
合議庭裁定以簡式審判程序審理，由檢察官聲請改依協商程序而
為判決，判決如下：
    主  文
甲○○未經許可，擅自經營期貨顧問事業，處有期徒刑伍月，併
科罰金新臺幣壹佰萬元。緩刑參年。
    事實及理由
一、甲○○自民國96年1 月起擔任設於臺北市○○區○○路317
    號11樓聯大華僑國際股份有限公司（下稱聯大公司）之總經
    理，為實際負責聯大公司業務經營之人。詎甲○○明知聯大
    公司未經主管機關許可，不得經營期貨顧問業務及證券投資
    顧問業務，且知悉聯大公司所銷售之「ＡＩ神盾程式交易系
    統」軟體（下稱神盾軟體），係可提供即時期貨及股票市場
    資訊，並具有推薦、分析各類期貨及股市個股特定時點是否
    適宜買賣之功能，復得搭配不定時行動電話簡訊提醒客戶進
    場買賣期貨或股票，竟未獲主管機關核准，即自96年4 月間
    起，透過電視頻道中股市分析節目及舉辦投資演講會等方式
    ，向不特定之人推銷神盾軟體，而由購買之客戶於購買時先
    行支付3 個月38,000或1 個月8,800 元或1 個月12,800元，
    並於到期後按月支付4,500 元，即可持續享有推薦、分析各
    類期貨及股市個股特定時點是否適宜買賣之服務，以此方式
    持續經營期貨顧問業務及證券投資顧問業務。嗣於96年7 月
    19日，為警持本院核發之搜索票在聯大公司上址查獲，並當
    場扣得神盾軟體光碟片250 片、母片1 片、電腦主機1 臺及
    聯大客戶資訊1 份，始查知上情。
二、上揭事實業據被告甲○○於本院審理時坦承不諱，核與證人
    丙○○之、證人乙○○及證人丁○○之證詞大致相符，並有
    行政院金融監督管理委員會96年6 月28日金管證四字第0960
    029451號函文及本院當庭操作神盾軟體之勘驗筆錄1 份附卷
    可稽，且有神盾軟體光碟片250 張及母片1 張、電腦主機1
    臺及聯大客戶資訊1 份扣案足憑，本案事證明確，被告犯行
    洵堪認定，應依法論科。
三、核被告所為，係犯期貨交易法第112 條第5 款之未經許可經
    營期貨顧問業務罪、證券投資信託及顧問法第107 條第1 款
    之未經許可經營證券投資顧問業務罪。按在犯罪構成要件中
    ，本即預定有數個同種類之行為將反覆實行，而具有職業性
    、營業性或收集性等具有重複之特質。此等反覆實行之犯罪
    行為，於自然意義上雖係數行為，但依社會通念應為一總括
    之評價，故在法律評價上，則應將之視為包括一罪。本案被
    告所犯期貨交易法第112 條第5 款之未經許可經營期貨顧問
    業務罪、證券投資信託及顧問法第107 條第1 款之未經許可
    經營證券投資顧問業務罪，均係以未經許可而持續從事一定
    業務之經營為其犯罪構成要件，本質上具有預定數個同種類
    行為將反覆實行之犯罪，且本案被告又係在密切接近之一定
    時間及空間內反覆為之，均屬集合犯，應均為包括一罪。被
    告以販賣同種軟體而觸犯上開2 罪，係以一行為觸犯數罪名
    ，應依刑法第55條想像競合犯之規定，從一重之未經許可經
    營期貨顧問業務罪處斷。起訴書雖未就被告違反期貨交易法
    第112 條第5 款之未經許可經營期貨顧問業務罪起訴，惟此
    與被告所犯經起訴之證券投資信託及顧問法第107 條第1 款
    之未經許可經營證券投資顧問業務罪有裁判上一罪關係，業
    如上述，並經本院告知被告此部分所涉犯之法條，而由檢察
    官及被告與辯護人就此一併協商，當為起訴效力所及，且係
    在協商範圍內，本院自得加以裁判，附此敘明。
四、本案經檢察官與被告於審判外達成協商之合意，合意內容為
    ：被告願受科刑範圍為有期徒刑5 月，併科罰金新臺幣（下
    同）100 萬元。而上開協商合意內容查無刑事訴訟法第455
    條之4 第1 項所列情形，檢察官聲請改依協商程序而為判決
    ，核無不合，爰不經言詞辯論，於協商合意範圍內為協商判
    決。
五、應依刑事訴訟法第273 條之1 第1 項、第284 條之1 、第45
    5 條之4 第2 項、第455 條之8 ，期貨交易法第112 條第5
    款，證券投資信託及顧問法第107 條第1 款，刑法第11條前
    段、第55條、第74條第1 項第1 款，判決如主文。
六、本判決除有刑事訴訟法第455 條之4 第1 項第1 款、第2 款
    、第4 款、第6 款、第7 款所定情形之一，或違反同條第2
    項規定者外，不得上訴。如不服本判決，應於收受送達後10
    日內向本院提出上訴書狀，並應敘述具體理由；其未敘述具
    體上訴理由者，應於上訴期間屆滿後20日內，向本院補提理
    由書（均應按他造當事人之人數附繕本），「切勿逕送上級
    法院」。
本判決經檢察官孫沛琦到庭執行職務。
中    華    民    國    98    年    1     月    13    日
                  刑事第七庭  法  官  林勇如
上正本證明與原本無異。
如不服本判決除有刑事訴訟法第455 條之4 第1 項第1 款、第2
款、第4 款、第6 款、第7 款所定情形之一，或違反同條第2 項
規定者外，不得上訴。如不服本判決應於收受送達後10日內向本
院提出上訴書狀，並應敘述具體理由；其未敘述上訴理由者，應
於上訴期間屆滿後20日內向本院補提理由書（均須按他造當事人
之人數附繕本）「切勿逕送上級法院」。告訴人或被害人如對於
本判決不服者，應具備理由請求檢察官上訴，其上訴期間之計算
係以檢察官收受判決正本之日期為準。
                              書記官  葉潔如
中    華    民    國    98    年    1     月    13    日
附錄本案論罪科刑法條：
期貨交易法第112 條第5 款
有下列情事之一者，處七年以下有期徒刑，得併科新臺幣三百萬
元以下罰金：
五、未經許可，擅自經營期貨信託事業、期貨經理事業、期貨顧
    問事業或其他期貨服務事業者。
證券投資信託及顧問法第107 條第1 款
有下列情事之一者，處五年以下有期徒刑，併科新臺幣一百萬元
以上五千萬元以下罰金：
一、未經主管機關許可，經營證券投資信託業務、證券投資顧問
    業務、全權委託投資業務或其他應經主管機關核准之業務。


司法院資訊處製作；財團法人民間司法改革基金會備份。
